臺灣雲林地方法院民事判決
111年度簡上字第1號
上  訴  人  丁盈方(民國00年00月00日生)
                 
法定代理人  丁東澤(即上訴人之父)

訴訟代理人  林堯順律師(法扶律師)
被  上訴人  鄭智文
訴訟代理人  林永鑫
上列當事人間請求損害賠償事件，上訴人對於中華民國110年11
月23日本院簡易庭110年度簡字第11號第一審簡易判決提起上訴
，經本院合議庭於中華民國111年3月23日言詞辯論終結，判決如
下：
   主      文
上訴駁回。
第二審訴訟費用由上訴人負擔。
    事實及理由
壹、上訴聲明：
一、上訴人方面：㈠原判決不利於上訴人部分廢棄；㈡上開廢棄部
    分，被上訴人應再給付上訴人新臺幣(下同)88萬4,220 元，
    及自刑事附帶民事起訴狀繕本送達翌日( 即民國109 年2 月
    24日) 起至清償日止，按週年利率5%計算之利息。
二、被上訴人方面：如主文所示。
貳、本事件經本院審理結果，認原審判決之結果(原審判命被上
    訴人給付12萬6330元及其遲延利息部分，被上訴人未對之提
    起上訴，該部分已告確定），經核於法要無不合，應予維持
    ，並引用原審判決記載之事實及理由。
參、上訴意旨雖另以：上訴人因本件車禍事故造成重度憂鬱症，
    領有身心障礙手冊，因此無法上學休學一年，並致使上訴人
    日常生活不便及社交困難，就連醫師也難以確認何時會好，
    之後需很長時間才有復原可能，將來在就學及就業上亦將造
    成重大影響，上訴人之身體和精神均承受巨大痛苦，況被上
    訴人已投保任意汽車責任保險，本件相關賠償費用將由保險
    公司支付，自不能認爲被上訴人現爲大學生經濟狀況不佳，
    減少酌定其應賠償的慰撫金數額，原審僅判決被上訴人應賠
    償20萬元精神慰撫金，實屬過低 。上訴人係因車道白線外
    停有機車，始往左偏往車道中間方向，依現場圖及監視錄影
    畫面觀之，約一秒鐘短暫時間，被上訴人機車就出現並撞到
    上訴人，被上訴人車速明顯過快，被上訴人明知前方有腳踏
    車之情況下，卻未注意當時情況，仍然撞到上訴人，顯然應
    負更高之過失比例責任(原上訴意旨主張被上訴人有超速行
    駛之過失部分，業據其捨棄主張《見上訴卷79、80頁》)等語
    。惟查：
一、非財產上損害之慰撫金數額，究竟若干為適當，應斟酌兩造
    （包括侵權人）身分、地位、經濟狀況、加害程度及其他各
    種情形，俾為審判之依據（最高法院86年度台上字第511號
    、第3537號、108年度台上字第1073號判決意旨參照）。所
    謂責任保險，乃責任保險人於被保險人對於第三人，依法應
    負賠償責任，而受賠償之請求時，負賠償之責(保險法第90
    條參照)，故責任保險人僅就被保險人應負之賠償責任，依
    責任保險契約之約定代爲賠付而已，自不能因被保險人(侵
    權行爲人)有投保責任保險，即令其負較高之賠償責任，亦
    不能據此增加保險人保險契約外之額外責任或負擔，上訴人
    以：被上訴人已投保任意汽車責任保險，本事件相關賠償費
    用將由保險公司支付爲由，主張法院酌定慰撫金數額時，應
    不再考量上訴人經濟狀況云云，尚有誤會。本院審酌上訴人
    因本件車禍事故，受有頭部外傷併頭痛及左耳瘀青、頸椎症
    候群、左膝挫傷併韌帶受損、左手、右足跟及右踝擦傷、腦
    震盪及重鬰症等傷害(見上訴卷71頁兩造不爭執之事實欄二)
    ，上訴人在車禍發生當時及之後相當期間，精神上頗爲痛苦
    ，不難想見，生活及學業上，亦造成相當程度的影響。惟兼
    衡及上訴人本件車禍所受之上開傷害，除重鬰症外，其餘傷
    勢均非嚴重；另上訴人雖因本件車禍造成情緒之影響（如害
    怕情緒），但上訴人在（車禍前）國中時期原本可能即有部
    分低落情緒困擾，升了高中後，其原本的情緒問題更為加劇
    ，亦即上訴人所罹患之重鬰症，並非單獨係本車禍事件造成
    ，而可能係多重因素影響所致(見原審簡字卷33-41頁之彰化
    基督教醫療財團法人彰化基督教醫院精神科鑑定報告書)；
    且上訴人之重鬰症在接受相關精神醫療後，症狀上有逐漸改
    善的趨勢，並逐漸受到控制，於原審送請上開醫院鑑定時，
    經診斷業已改善成為輕鬱症(見同上鑑定報告書)。再考量上
    訴人現為雲林縣立斗南高級中學高中生，名下並無不動產及
    動產，於108 、109 年度並未申報任何所得；被上訴人為國
    立虎尾科技大學航空電子系學生，現從事打工工作，前名下
    有一102 年份車輛( 現已無財產資料) ，於108年度申報受
    有薪資、利息所得總計6萬8,968元，109年度則申報受有薪
    資所得1萬3,686元(見上訴卷71頁兩造不爭執之事實欄七)等
    兩造身分、地位、經濟狀況等一切情狀，認原審酌定被上訴
    人應賠償20萬元慰撫金，應屬適當，上訴意旨主張原審酌定
    之慰撫金數額過低，應屬無據。
二、在未劃設慢車道之道路，慢車應靠右側路邊行駛，道路交通安全規則第124條第3項第1款前段定有明文。依本院調取之後揭刑事案件雲林縣警察局虎尾分局刑事案件偵查卷宗31-37頁、43頁、53頁、57-65頁的現場監視器畫面擷取影像、道路交通事故現場圖、道路交通事故調查報告表㈠、現場照片，本院刑事庭109年度交易字第46號過失傷害案件卷宗56頁、125-126頁的勘驗現場監視器光碟畫面所製作之勘驗筆錄所示，本件肇事之雲林縣虎尾鎮光復路西向路段，係未劃設慢車道之道路，事故發生當時，兩造行車方向前方之車道線(白實線、路面邊線)外停有汽機車，車道內並無阻礙通行的車輛停放，上訴人所騎乘之腳踏車從白實線出現後，腳踏車前車輪即往車道中央的雙黃線方向騎，嗣腳踏車車輪出現另一車輪影像後，被上訴人所騎乘直行中之普通重型機車，隨即以腳踏車前車輪與機車車頭呈T字垂直(在同車道內同行向機車在左側，腳踏車在右側)的方式，撞擊腳踏車前車輪的左側，碰撞當下，上訴人的腳踏車前車頭，已約略在車道內中間偏雙黃線位置。是綜參上開車禍發生當時的路況及碰撞經過，上訴人騎乘腳踏車(慢車)，在未劃設慢車道之路段，本應靠右側路邊行駛，雖事故發生當時，車道線外停有車輛，致上訴人需騎行於車道內，但在車道內未停放阻礙交通車輛的情況下，上訴人自仍應騎行在車道內之靠右側，以防止危險的發生，惟上訴人非但未在車道內靠右騎行，反偏左騎往車道中央的雙黃線方向，致於車道內中間偏雙黃線位置，遭同未注意車前狀況並隨時採取必要安全措施之被上訴人普通重型機車(見上訴卷71頁兩造不爭執之事實欄四)，撞及腳踏車左側前車輪，顯見上訴人與有過失之情節非輕。至於上訴人固係偏左往車道中央的雙黃線方向騎行後，隨即與被上訴人所騎乘之機車發生碰撞，但在無證據證明被上訴人另有超速行駛過失之情況下，充其量僅能認爲車禍當時，兩造間行車之距離較近，尚不能據此判定被上訴人應再負更高的肇事責任。從而，上訴人以原審認定之肇事責任比例不當，主張被上訴人應負更高的過失比例責任，亦無可採。
肆、綜上所述，上訴人所執前詞，指摘原審判決不當，求予廢棄
　　改判，為無理由，應予駁回。　
伍、本件事證已臻明確，兩造其餘攻擊防禦方法及所提證據，經
    核與判決結果不生影響，爰不逐一論述，併此敘明。
陸、據上論結，本件上訴為無理由，依民事訴訟法第436之1第3
    項、第449條第1項、第454條、第78條，判決如主文。
中　　華　　民　　國　　111 　年　　4 　　月　　6   　日
                     民事第三庭審判長法  官  劉長宜  
　　　　　　　　　　　 
  　　　　　　　　　　　　　　　　　 法  官  冷明珍  
　　　　　　　　　　　　　　　　　 
　　　　　　　　　　　　　　　　　   法  官  蔡碧蓉  
以上正本係照原本作成。　　　　　　　　　　　　　　　　　
本判決不得上訴。
中　　華　　民　　國　　111 　年　　4 　　月　　6 　　日
                                     書記官　廖錦棟